臺灣臺北地方法院民事判決　九十年度訴字第二七○八號
　　原　　　告　台灣中小企業銀行股份有限公司
　　法定代理人　蕭介仁
　　訴訟代理人　乙○○
　　被　　　告　丙○○（原名：敖金龍）住台北縣永和市○○路四七巷一八號二樓
右當事人間請求清償借款事件，本院判決如左：
    主      文
被告應給付原告新台幣捌拾肆萬仟壹佰拾壹元，及自民國八十九年六月二十九日
起至清償日止，按年息百分之十點八九五計算之利息，並自民國八十九年七月二十九
日起至清償日止，逾期清償六個月以內者，按上開利率百分之十，超過六個月者，按
上開利率百分之二十計算之違約金。
訴訟費用由被告負擔。
本判決於原告以新台幣貳拾捌萬貳仟元為被告供擔保後，得假執行。但被告如於假執
行程序實施前，以新台幣捌拾肆萬仟壹佰拾壹元為原告預供擔保，得免為假執行
。
    事      實
甲、原告方面：
一、聲明：除假執行之擔保金額外，如主文第一項所示。
二、陳述：
（一）被告於民國七十九年十二月二十八日，以訴外人劉文正、劉文標、胡光裕、張
      雁昆為連帶保證人，與原告簽訂借據一份，向原告借款新台幣（下同）一百五
      十萬元，借款期間自七十九年十二月二十八日起至九十四年十二月二十八日止
      ，約定利息按原告基本放款利率加碼年息百分之二點三七五計算；並約定分期
      攤還，若一期未繳，視為全部到期；且約定逾期清償在六個月以內者，按上開
      利率百分之十，超過六個月者，按上開利率百分之二十計付違約金。詎被告自
      八十九年六月二十八日起，即未依約清償，依前述約定，債務視為全部到期，
      被告尚欠原告捌拾肆萬仟壹佰拾壹元，及分別自八十九年六月二十九日、
      同年七月二十九日起算之利息、違約金。爰依消費借貸之法律關係，請求被告
      給付如主文第一項所示之本金、利息、違約金。
（二）對被告抗辯所為陳述：
  １、被告因欲購買長安國際開發股份有限公司（下稱長安公司）之高爾夫球會員資
      格，乃出具借款申請書及調查表予原告，向原告申貸消費性借款一百五十萬元
      。且被告前亦出具切結書，切結被告因承購長安高爾夫球會員資格，向原告申
      請消費性貸款一百五十萬元，被告同意本筆貸款純係與原告借貸關係，與長安
      公司之開發及經營成敗無關，倘事後被告與長安公司間發生任何糾紛，概與原
      告無涉。
  ２、至被告抗辯稱被告在原告所開設之第二三○一六四號活期存款帳戶（下稱系爭
      帳戶），第一筆存入款九百元，非被告本人存入，且被告末領取上開帳戶之存
      摺云云。惟存款之存入，不需本人親自為之，存款帳戶存摺之持有與否，亦不
      影響開戶既存之效力。況被告自七十九年開設系爭帳戶迄今，已達十餘年，倘
      若被告確實不知開戶及借款事實，原告前於九十年一月十七日，寄發催繳函予
      被告時，被告何以未對系爭帳戶之開戶及貸款產生質疑。
  ３、另有關取款憑條之日期，並非絕對應記載事項，如未記載應以臨櫃日期為準。
      被告雖一再抗辯取款憑條之日期問題，惟應不影響原告於七十九年十二月二十
      八日，將消費借款一百五十萬元撥入被告系爭帳戶之事實。再者，原告只要核
      對存款人印鑑是否相符，以及帳戶內是否有足夠之存款餘額，即可付款或轉帳
      。至於被告係為買賣球證，抑或為與長安公司相互間資金往來關係，將取款憑
      條及存摺交由長安公司保管，實有委由長安公司屆時逕行處理之意。
  ４、又原告已依被告出具之上開借據，將系爭一百五十萬元撥入被告帳戶內，則該
      款項是否由被告或被告授權之人提領，由何人支付利息，均無礙業已成立生效
      之金錢消費借貸法律關係。至於被告主張應查明上開借款之本息，係由何人繳
      納，及系爭帳戶內之款項，係由何人存入，應與本件無關。況且，本件被告出
      具委託書，由原告逕由被告開設之系爭帳戶內撥轉繳付本息，再由原告之電腦
      按月由系爭帳戶扣繳本息。則被告抗辯應查明係由何人存入前述系爭帳戶之第
      一筆存款部分，因現金存入系爭帳戶時，並無需載明何人存入，依一般銀行作
      業程序，只需核對頁戶名及帳號相符，即可受理。
三、證據：提出借據、授信約定書、借款申請書及調查表、存款客戶異動資料、授信
    客戶異動資料、放款轉帳支出傳票、存款轉帳收入傳票、存入憑條、取款憑條、
    總撥款方式各別撥貸每名借款人及金額明細、授信帳戶基本資料卡、連線作業通
    用查詢驗證單、竹北中山郵局第三三號存證信函、切結書、郵政交寄大宗函件存
    根為證。
乙、被告方面：
一、聲明：駁回原告之訴及假執行之聲請；如為不利於被告之判決，願預供擔保，請
    准免為假執行。
二、陳述：
（一）被告於七十九年間，任職廣憶證券股份有限公司（下稱廣億公司），當時有意
      向廣億公司最大股東張雁昆所屬之長安公司，購買長安高爾夫球場會員資格，
      取得高爾夫球證，方向原告申請本件貸款。嗣被告於七十九年十一月二十九日
      ，在長安公司向原告職員辦理借款申請手續，當場簽署借據、授信約定書、委
      託書、切結書，並將已用印之空白取款憑條交付予原告在場負責對保之職員，
      同時申請開立系爭帳戶，填具開戶印鑑卡及全行收付約定書，但未交付開戶存
      款金額，亦未領取系爭帳戶之存摺。後被告因故未向長安公司購買高爾夫球證
      ，以為未完成系爭帳戶之開戶作業，借款申請應無法獲准，原告會將被告申請
      貸款之文件作廢。俟至九十年一月、四月間，被告接獲原告催討利息之通知，
      以及本件支付命令裁定，方知有人使用被告之借款申請，及未完成之開戶資料
      ，向原告辦理貸款。然原告請求被告償還貸款本息，係依據長安公司之高爾夫
      球會員資格申請專案，但該申請專案需於簽署購買球證合約及支付定金後，方
      具申請資格，而被告事實上從未申請辦理長安高球會員資格，亦未取得高爾夫
      球證。另被告於開戶時，不僅未取得存摺，亦未交付新開戶之存入金額，亦未
      填具新開戶之存入憑條，此與銀行慣例不符。顯見被告與原告之間，並未完成
      系爭帳戶之開戶手續。詎原告竟任由第三者存入款項及取得存摺，依民法第一
      百六十六條規定，推定兩造間消費寄託契約不成立。又原告保管被告之存摺，
      未經原告之同意，使第三者使用寄託物，原告應依民法第五百九十三條之規定
      ，負擔賠償責任。故被告質疑原告後續之存摺內撥款、提領轉帳及利息代扣，
      是否有效。
（二）原告於核定本件借款時，未詳實為徵信調查，且借款之申請、開戶及對保，均
      同時辦理，此與一般銀行習慣上，係申請授信徵信審查，放款核准後，再另行
      通知對保等開戶作業有異。另系爭借款之保證人，係由長安公司之負責人、董
      事等四人擔任，但非被告邀同之保證人。又依金融機構辦理放款覆審工作要點
      第四條之規定，放款應查核該放款用途，是否與申貸用途相符。是原告在相類
      似之案件，卻稱系爭借款屬個人消費性貸款，該貸款是否購買球證，與原告無
      關。而原告於七十九年時，係屬台灣省政府公營行庫之一，原告未依專案簽呈
      公文所規定之條件核准借款，實有違背公務員對第三人應執行之職務。況被告
      事實上未與長安公司簽署球證會員購買合約，亦未委託他人代辦貸款或同意轉
      帳契約書等利益第三人契約，原告為何於核撥款項在未通知被告情形下，轉入
      被告之系爭帳戶，造成借款事實及效力。但貸款撥款當日，原告卻通知長安公
      司於同一時間，將被告帳戶之一百五十萬元款項取走，顯見係使用被告於對保
      時，原告要求被告依團體借款之習慣，需預先簽署空白之取款憑條、存摺等文
      件，交由原告保管，以保障與原告有團體貸款協議之賣方權益。再依據銀行慣
      例，原告對客戶要求之轉帳或匯款，均需由客戶填寫存入憑條或匯款單，且銀
      行應依客戶填寫金額入帳。因此，本件借款顯然係由原告以保管被告事先簽署
      之空白取款憑條，以及未交付被告之存摺，同時交付予第三者；且在未經被告
      書面同意授權下，將核貸之款項擅自支付，顯見原告借出之款項，有極大的瑕
      疵。
（三）又銀行業界之取款條，應填具日期，如日期不相符，或逾七天需加蓋存款原留
      印鑑，否則即為無效。本件被告填寫之取款條，推定取款日為七十九年一月一
      日，此與銀行慣例必須填寫日期之規定有差距。加上兩造間並無消費寄託關係
      ，該存摺存款之有關存取日及相關文件，更為無效。況兩造簽約時，並未洽談
      貸款之利率，及逾期違約金等條件。且實際簽署日為七十九年十一月二十九日
      ，原告在日期欄，卻以日期章蓋上七十九年十二月二十八日，被告質疑上開借
      據、授信約定書，在民法上有關契約、期日、期間之規定，是否有瑕疵。
三、證據：提出財政部台財錢第○五一五六號令、借款申請書、授信約定書、金融機
    構辦理放款覆審工作要點、合消費性貸款規定、六千九百萬元活期存入憑條、六
    千九百萬元放款轉帳支出傳票、本院九十年度訴字第三八一○號民事事件準備程
    序筆錄、本院九十年訴字二八一四、二五六二、二○○七、三三七○、二○○五
    、三二○四、三八一○號民事事件之言詞辯論筆錄摘要各一份為證，並聲請原告
    提出借款申請書、借據、授信約定書、委託書、切結書、取款憑條、存入憑條、
    開戶印鑑卡、全行收付約定書、新開戶存入憑條、核撥借款之傳票、利息繳納明
    細、往來異動資料，且聲請訊問證人郭悅建、陳九玲、林明珠。
丙、本院依職權為：
一、查詢法務部戶役政資訊連結作業，調閱證人林明珠之戶籍謄本。
二、調閱廣億公司、長安公司之公司基本資料。
三、命長安公司、證人林明珠提出被告購買長安公司高爾夫球證之申請書，以及被告
    開設系爭帳戶之存摺影本，以及陳報被告是否為長安公司所屬長安高爾夫球場之
    會員。
    理      由
甲、程序上之事由：
    按，「當事人喪失訴訟能力或法定代理人死亡或其代理權消滅者，訴訟程序在有
    法定代理人或取得訴訟能力之本人，承受其訴訟以前當然停止。」民事訴訟法第
    一百七十條定有明文。本件原告之法定代理人，原為蕭介仁，嗣於訴訟進行中變
    更為甲○○。則原告之法定代理人甲○○，聲請承受訴訟，依首揭民事訴訟法第
    一百七十條之規定，於法並無不合，應予准許，核先敘明。
乙、得心證之理由：
一、原告起訴主張：被告於七十九年十二月二十八日，以訴外人劉文正、劉文標、胡
    光裕、張雁昆為連帶保證人，與原告簽訂借據一份，向原告借款一百五十萬元，
    借款期間自七十九年十二月二十八日起至九十四年十二月二十八日止，約定利息
    按原告基本放款利率加碼年息百分之二點三七五計算；並約定分期攤還，若一期
    未繳，視為全部到期；且約定逾期清償在六個月以內者，按上開利率百分之十，
    超過六個月者，按上開利率百分之二十計付違約金。詎被告自八十九年六月二十
    八日起，即未依約清償，依前述約定，債務視為全部到期，被告尚欠原告捌拾肆
    萬仟壹佰拾壹元，及分別自八十九年六月二十九日、同年七月二十九日起算
    之利息、違約金。爰依消費借貸之法律關係，請求被告給付如主文第一項所示之
    本金、利息、違約金等語。
二、被告則以：被告係為向長安公司購買高爾夫球會員資格，方向原告申請貸款，而
    系爭貸款專案需於簽署購買球證合約及支付定金後，方具申請資格，但被告從未
    申辦高球會員資格，亦未取得球證。被告雖在借據、開戶印鑑卡及取款憑條上簽
    名，但取款憑條金額及日期均為空白，簽名用印後即交予原告保管，且上開資料
    上之帳號及取款密碼，亦非被告所填寫。況被告並未給付原告新開戶之九百元存
    款，亦未填具新開戶之存入憑條，原告任由第三人存入開戶金額，亦未交付存摺
    予被告，原告對於系爭帳戶之開戶程序，有違銀行作業慣例。另被告於開立活期
    存款帳戶後，未取得存款存摺，無法占有支配該借貸款項，是本件兩造間之消費
    借貸程序，並未完成，兩造間自未成立消費借貸或消費寄託之關係。再者，原告
    核貸系爭借款未詳實徵信即予核貸，借貸過程亦有瑕疵。參以，被告從未簽訂同
    意轉帳於長安公司之利益第三人契約，本件借款顯然係原告將被告事先簽署之空
    白取款憑條，以及未交付被告之存摺同時交付予第三者，且在未經被告書面同意
    授權下，將核貸之款項擅自支付予長安公司云云，資為抗辯。
三、兩造不爭執之事實：
（一）原告主張以被告之名義，於七十九年十二月二十八日，以訴外人劉文正、劉文
      標、胡光裕、張雁昆為連帶保證人，與原告簽訂借據一份，向原告借款一百五
      十萬元，借款期間自七十九年十二月二十八日起至九十四年十二月二十八日止
      ，約定利息按原告基本放款利率加碼年息百分之二點三七五計算之事實，業據
      其提出借據、授信約定書各一份為證，亦為被告所不爭執，自堪信為真實。
（二）原告復主張以被告名義借貸之上開借款，自八十九年六月二十八日起，即未依
      約清償，依約定債務視為全部到期之事實，復據其提出清償明細為證，亦為被
      告所不爭執，亦堪認為真實。
四、兩造爭執之爭點：
    至原告另主張其已依兩造簽訂之借據，將一百五十萬元借款撥入被告之系爭帳戶
    內，系爭借款於視為到期後，尚積欠八十四萬三千一百三十一元，及分別自八十
    九年六月二十九日、同年七月二十九日起算之利息、違約金，被告依消費借貸之
    法律關係，應負擔償還責任之部分；則被告否認之，並抗辯稱：被告先前向原告
    出具之貸款申請書，已因被告未向長安公司購買高爾夫球證而取消，則兩造間就
    系爭帳戶之消費寄託關係，以及上開借款之消費借貸關係，均未有效成立等前開
    詞情置辯。是本件是本件依兩造之書狀往來，以及於言詞辯論期日所為之整理協
    議簡化爭點，確認兩造爭執之爭點，即在於：
（一）兩造間就系爭帳戶之消費寄託契約，是否業已成立生效？
（二）兩造間就上開借款之消費借貸契約，是否業已成立生效？
五、關於本件之爭點，分述如下：
（一）有關兩造間就系爭帳戶之消費寄託契約，是否業已成立生效？
  １、經查，依民法第六百零二條第一項、第六百零三條、民事訴訟法第二百七十七
      條分別規定：「寄託物為代替物時，如約定寄託物之所有權移轉於受寄人，並
      由受寄人以種類、品質、數量相同之物返還者，為消費寄託。自受寄人受領該
      物時起，準用關於消費借貸之規定。」、「寄託物為金錢時，推定其為消費寄
      託。」、「當事人主張有利於己之事實者，就其事實有舉證之責任。但法律別
      有規定，或依其情形顯失公平者，不在此限。」再依最高法院五十七年台上字
      第二九六五號判例表示：「金融機關與客戶間之乙種活期存款契約，具有消費
      寄託之性質，客戶得隨時請求返還寄託物。」本件原告主張被告向原告開設系
      爭乙種活期存款帳戶使用，原告並於七十九年十二月二十八日，將本件爭執之
      一百五十萬元借款，撥入被告開設之系爭帳戶等情。則依前述民事訴訟法第二
      百七十七條所規定舉證責任分配之法則，被告自應就兩造間就被告開設系爭帳
      戶之合意，且被告已將金錢之所有權移轉予原告，符合消費寄託契約之要物性
      ，此部分有利於己之事實，負舉證之責任。
  ２、次查，本件就兩造上開爭執一百五十萬元借款之貸款過程，係因被告於七十九
      年間，為廣億公司之職員，乃於七十九年十一月二十八日，與廣億公司之其他
      職員，經由原告銀行派至廣億公司之對保人員即證人陳九玲，向原告出具經被
      告簽名之借款申請書及調查表、開戶印鑑卡、全行收復約定書、委託書、切結
      書、取款憑條，被告並在本件借據、授信約定書上簽名，此有原告提出被告亦
      不爭執之借款申請書及調查表、開戶印鑑卡、全行收復約定書、委託書、切結
      書取款憑條、借據、授信約定書在卷足憑，並經原告負責本件貸款對保之職員
      即證人陳九玲，結證屬實。而依上開經被告簽名之借款申請書及調查表、開戶
      印鑑卡、委託書分別記載：「申請金額：一百五十萬元，借款期間：十五年。
      申請人：敖金龍（即被告更名前之姓名）。身分證字號：Ｚ00000000
      0號。」、「印鑑卡：啟用日期：七十九年十二月十四日，帳號：二三○一六
      四號，客戶：敖金龍。」、「委託人（指被告）茲因向貴行借款，須按月繳付
      本息，為方便起見，特委託貴行就委託人所設在貴行之存款第二三○一六四號
      帳內，按月繳納之本息金額，逕行撥轉繳付，絕無異議。」可知兩造就被告向
      長安公司購買高爾夫球會員資格，向原告申請一百五十萬元之貸款，以致被告
      向原告開設本件系爭二三○一六四號帳戶，已達成開設系爭帳戶之合意，應堪
      認定。
  ３、續查，被告開設之系爭帳戶，於八十九年十二月十七日，存入第一筆九百元之
      款項，此亦有該存入憑條在卷。惟被告抗辯稱依開戶印鑑卡上記載，被告之印
      鑑啟用日期，為七十九年十二月十四日，然系爭帳戶竟於七十九年十二月十七
      日，始存入第一筆存款九百元，該九百元存款並非被告存入，兩造間就系爭帳
      戶之消費寄託契約不成立云云。然被告自認係因向長安公司購買高爾夫球會員
      資格，始向原告申請本件貸款。參以，依長安公司之會計人員即證人林明珠所
      提出，被告向長安公司購買長安高爾夫球場會員資格，所出具予長安公司之長
      安俱樂部會員入會申請書、會員印鑑卡；以及本院命長安公司提出被告是否向
      長安公司購買高爾夫球會員資格，長安公司於九十一年十二月九日，向本院提
      出之九十一年十二月五日函文表示：被告確實向長安公司購買高爾夫球會員證
      ，證書編號為Ｆ二○二七號，並已由被告本人領取等情，此有上開函文在卷。
      則衡諸常情，被告為向長安公司購買高爾夫球會員資格，始向原告申請本件貸
      款，開設系爭帳戶，以供撥付借貸款項及清償借貸債務之用。是被告既有開設
      活期存款帳戶之意思，足認被告對於應於開戶時存入開戶款之情，已有所認知
      ，則本件實難認上開開戶所存入之第一筆九百元存款，非被告或被告所授權之
      人所存入。至被告另抗辯被告係在空白開戶印鑑卡、取款憑條及委託書上簽名
      云云；惟原告否認之。是依民事訴訟法第三百五十八條規定：「私文書經本人
      或其代理人簽名、蓋章或按指印或有法院或公證人之認證者，推定為真正。」
      本件被告既簽名、蓋章於前述開戶印鑑卡、取款憑條及委託書上，此為兩造所
      不爭執，則依前述規定，除非有其他證據證明，自應推定前述開戶文件之真正
      。然本件被告既在上開文件上簽名，被告復未提出證據，以證明係於空白之開
      戶印鑑卡、取款憑條及委託書上簽名、蓋章，則被告此部分之抗辯，自無足採
      。故綜前論述，本件兩造間就系爭帳戶之消費寄託契約，業已有效成立，應堪
      認定。
（二）有關兩造間就上開借款之消費借貸契約，是否業已成立生效之爭點：
  １、另查，依修正前之民法第四百七十四條、第四百七十五條分別規定：「稱消費
      借貸者，謂當事人約定，一方移轉金錢或其他代替物之所有權與於他方，而他
      方以種類、品質、數量相同之物返還之契約。」、「消費借貸，因金錢或其他
      代替物之交付，而生效力。」本件原告主張被告向原告借貸上開一百五十萬元
      借款，則依前述民事訴訟法第二百七十七條所規定舉證責任分配之法則，被告
      亦應就兩造間就上開一百五十萬元借款，有借貸意思表示之合意，以及被告有
      金錢之交付，此部分有利於己之事實，負舉證之責任。
  ２、又查，依上開經被告簽名之借據本文、第一條、第二條、第三條、第四條、第
      五條分別約定：「茲向貴行借款一百五十萬元。」、「借款期間：自七十九年
      十二月二十八日起至九十四年十二月二十八日。」、「借款利息：按貴行基本
      放款利率加年率百分之二點三七五計付。」、「還本付息方式：本金及利息自
      借款日起，每一個月一期，分一百八十期平均攤還，每期攤還本息為一萬八千
      七百三十三元，第一期本息攤還日，為八十年一月二十八日。」、「遲延利息
      ：借款到期或視為全部到期未立即償還時，按約定利率計付遲延利息。」、「
      違約金：逾期償還本金、利息或本息時，本金自到期日起，利息自繳息日起，
      逾期在六個月以內部分，按約定利率百分之十，逾期超過六個月部分，按約定
      利率百分之二十計收違約金。」再依經被告簽名之切結書記載：「立切結書人
      因承購長安高爾夫球會員資格，向貴行申請消費性貸款一百五十萬元。本人同
      意本筆貸款純係與貴行借貸關係，與該公司（指長安公司）之開發，以及經營
      之成敗無關，倘事後本人與長安公司間發生任何糾紛，概與貴行無涉。」是參
      酌上開借據、切結書之記載，兩造就系爭一百五十萬元借款之金額、借款期間
      、約定利息、遲延利息、違約金，均有明確之約定，該消費借貸意思表示之合
      致，應堪以認定。至被告又抗辯被告係在空白借據上簽名云云；惟原告否認之
      。是依前述民事訴訟法第三百五十八條之規定，本件被告既簽名、蓋章於前述
      借據上，此為兩造所不爭執，則除非有其他證據證明，自應推定該借據之真正
      。是本件被告既在上開借據上簽名，被告復未提出證據，以證明係於空白之借
      據上簽名、蓋章，則被告此部分之抗辯，自無足採。嗣原告於七十九年十二月
      二十八日，依上開借據、委託書之約定，將一百五十萬元撥入被告開設之系爭
      帳戶內，此亦為被告所不爭執。故兩造間就系爭一百五十萬元之消費借貸關係
      ，業已有成立生效，亦堪以認定。
  ３、末查，被告又抗辯稱被告於開戶後，並未取得存摺，無法占有支配系爭借款，
      因此未取得系爭借款，兩造間尚未成立消費借貸關係云云。然被告向原告開設
      之系爭帳戶存摺，於九十年十二月四日，被告向長安公司領取之前，確係由長
      安公司保管，此有本院命長安公司提出之被告系爭帳戶存摺影本，以及長安公
      司於九十一年八月十五日，提出之陳報狀在卷。但被告開設之系爭帳戶，係為
      日後貸款核撥之用，原告已於七十九年十二月二十八日，將一百五十萬元貸款
      撥入系爭帳戶內，已如前述。嗣再由原告依憑加蓋有被告印鑑章之取款憑條，
      將該一百五十萬元轉帳入長安公司帳戶內，此亦有原告所提出之前開開戶印鑑
      卡、存款客戶異動資料、被告自認簽名蓋章為真正之活期存款取款憑條及放款
      轉帳支出傳票為憑。則被告是否有持有系爭帳戶之存摺，並無礙兩造間消費借
      貸契約及消費寄託契約之成立。至被告又抗辯稱被告於開戶後，並未向長安公
      司領取高爾夫球證，亦未曾繳交貸款本金、利息，均由長安公司繳納云云。但
      依原告所提出經被告承認為真正之切結書已載明：「立切結書人因承購長安高
      爾夫會員資格向貴行申請消費性貸款一百五十萬元。本人同意本筆貸款純係與
      貴行借貸關係，與該公司（指長安公司）開放及經營之成敗無關，倘嗣後本人
      與該公司發生任何糾紛概與貴行無涉。本人願按貴我貸款契約之約定按期償還
      貸款本息。恐口說無憑特立此切結書為證。」足證兩造間之消費借貸契約，並
      未附以被告須與長安公司間，就高爾夫球證之交易，係有效成立為原告給付貸
      款之停止條件。是被告事後有無向長安公司申辦高爾夫球會員資格或取得球證
      ，均不影響系爭消費借貸成立與否之判斷。至被告是否取得長安高爾夫會員資
      格及球證，純屬被告與長安公司間之另一法律關係，與原告無涉。另原告已依
      被告出具之借據，將系爭借款一百五十萬元撥入被告帳戶內，已如前述。且依
      被告所出具之委託書，亦已載明為方便起見，原告得自被告之系爭帳戶內，逕
      行扣款繳納分期之本金、利息，亦如前述。則原告依約由被告開設之系爭帳戶
      內，扣繳系爭借款之分期款，被告系爭帳戶內之存款，究係由何人存入，以供
      被告撥款繳付本息，自與原告無涉，亦無礙於兩造間業已成立生效之消費借貸
      關係。
六、按，「借用人應於約定期限內，返還與借用物種類、品質、數量相同之物。」民
    法第四百七十八條前段定有明文。本件兩造間就系爭第二三○一六四號帳戶之消
    費寄託契約，業已成立生效，已如前第（一）爭點部分所述。且兩造間就上開一
    百五十萬元借款之消費借貸契約，亦已成立生效，被告亦已依約將一百五十萬元
    借款，撥入被告開設之系爭第二三○一六四號帳戶內，復前第（二）爭點部分所
    述。則被告於系爭借款因未依約繳納分期款，該借款視為到期後，依首揭民法第
    四百七十八條前段之規定，自應負擔返還借款之責任。又系爭借款目前尚積欠之
    餘額，為八十四萬三千一百三十一元，及分別自八十九年六月二十九日、同年七
    月二十九日起算之利息、違約金，此亦有該借款之清償明細在卷。從而，原告依
    消費借貸之法律關係，請求被告給付八十四萬三千一百三十一元，及自八十九年
    六月二十九日起至清償日止，按年息百分之十點八九五計算之利息，並自八十九
    年七月二十九日起至清償日止，逾期清償六個月以內者，按上開利率百分之十，
    超過六個月者，按上開利率百分之二十計算之違約金，為有理由，應予准許。
七、本件事證已臻明確，兩造其餘主張、陳述及所提證據，經審酌與本院前揭判斷不
    生影響，毋庸再予審酌，併此敘明。
丙、另本件兩造均陳明願供擔保後，請准宣告假執行或免為假執行，核均無不合，爰
    分別酌定相當之擔保金額，予以准許。
丁、據上論結，原告之訴為有理由，依民事訴訟法第七十八條、第三百九十條第二項
    、第三百九十二條，判決如主文。
中　　　華　　　民　　　國　　九十一　　年　　 十二　　 月　　二十六　　日
   　　　　　　　　　　          民事第六庭法　　　官  姜悌文
右為正本係照原本作成
如對本判決上訴，須於判決送達後廿日內向本院提出上訴狀，並依上訴利益繳納百分
之一點六五之上訴費，若未繳納，逕依民事訴訟法施行法第九條之規定，顯然明知上
訴要件有欠缺，駁回上訴。
中　　　華　　　民　　　國　　九十一　　年　　 十二　　 月　　二十六　　日
　　　　　　　　　　　　　　　　　　　　　　法院書記官　陳鳳瀴
